# 求助chenyiwei老师关于同一控制下企业划转的问题

提问人：jo 的大头 时间：2014-11-26 16:59:35
根据企业会计准则，同一控制下企业合并，要对期初数进行调整。 2012 年，A公司从母公司C手中购买同为C的全资子公司B，属于同一控制下企业合并，支付对价 1000 万，根据企业会计准则，按享有B公司的合并净资产的份额 900 万元入账，差额冲减资本公积。分录为：借：长期股权投资--初始投资成本 900 资本公积—资本溢价 100 贷：银行存款 1000 。 2013 年，根据股权转让协议，A公司将B公司出售给母公司C，转让价格为440,000,000.00元。由于 2012 年度，B公司已经在C公司的合并范围内，故本次股权转让，不存在控制权的变化，所以不属于同一控制下企业合并，所以B公司个别报别的账务处理是借：长期股权投资 1000 贷：银行存款 1000 而对于A公司，对于同一控制下企业合并形成的资本公积，属于权益性交易下形成的资本溢价，在处置子公司时，不得结转为损益，故我认为，A公司本次转让股权的分录为：借：银行存款 1000 贷：长期投资——B公司 900投资收益 100 但是，这样B公司从C公司手中到A公司，再从A公司手中到C公司，两次转让价格都为 1000 万，没有价差，但却令A公司中产生-100万的资本公积-资本溢价和 100 万的投资收益。这样会不会很怪呢。 求陈老师帮忙解答，不胜感激！！

回答人：chenyiwei
如果确定这两次交易不是“一揽子交易”，而是各自都具有合理商业目的和商业实质的独立交易，且各自作价都是公允的（按照B公司在交易时的股权公允价值），则出现你说的情况是符合现行准则规定的。这也说明了同一控制下企业合并的“一刀切”权益结合法的不合理性。

提问人：jo 的大头 时间：2014-11-27 10:12:26
哦，陈老师，您的意思是如果具有商业实质，则这样处理没有问题，如果不具有，则属于权益性交易， 2013 年A公司的账务处理是借：银行存款 1000 贷：长期股权投资--B公司 900 资本公积 100 是这样的吗

回答人：chenyiwei
如果确定不具有商业实质、作价不公允的，则不公允的交易对价计入资本公积。